臺灣彰化地方法院刑事判決　　　　　　　95年度訴字第1652號
公　訴　人　臺灣彰化地方法院檢察署檢察官
被　　　告　甲○○
　　　　　　　　　　化市戶政事務所）
　　　　　　　　　　（現因另案在台灣彰化監獄執行中）
指定辯護人　林士傑律師
被　　　告　乙○○
　　　　　　　　　　（現因另案在臺灣嘉義監獄執行中）
指定辯護人　陳勝義律師
上列被告等因毒品危害防制條例案件，經檢察官提起公訴（95年
度偵字第4799、5786、8184號），本院判決如下：
    主  文
甲○○共同連續販賣第一級毒品，累犯，處有期徒刑拾年，扣案
第一級毒品海洛因壹包（淨重零點壹壹公克）沒收銷燬之，扣案
之行動電話貳具、販賣第一級毒品海洛因所得新台幣玖佰元均沒
收，未扣案之販賣第一級毒品海洛因所得新臺幣壹萬元及行動電
話壹具均沒收（其中新台幣壹仟元與乙○○連帶沒收），販毒所
得之價金如全部或一部不能沒收時，以其財產抵償之，行動電話
壹具如不能沒收時，追徵其價額；又連續轉讓第一級毒品，累犯
，處有期徒刑壹年拾月。應執行有期徒刑拾壹年，扣案第一級毒
品海洛因壹包（淨重零點壹壹公克）沒收銷燬之，扣案之行動電
話貳具、販賣第一級毒品海洛因所得新台幣玖佰元均沒收，未扣
案之販賣第一級毒品海洛因所得新臺幣壹萬元及行動電話壹具均
沒收（其中新台幣壹仟元與乙○○連帶沒收），販毒所得之價金
如全部或一部不能沒收時，以其財產抵償之，行動電話壹具如不
能沒收時，追徵其價額。
乙○○共同連續販賣第一級毒品，累犯，處有期徒刑捌年，前開
扣案第一級毒品海洛因壹包（淨重零點壹壹公克）沒收銷燬之，
前開扣案之行動電話貳具、販賣第一級毒品海洛因所得新台幣玖
佰元均沒收，未扣案之販賣第一級毒品海洛因所得新臺幣壹仟元
與甲○○連帶沒收，如全部或一部不能沒收時，以其財產抵償之
。
    犯罪事實
一、甲○○（綽號：阿財）曾於民國83年間因違反麻醉藥品管理
    條例、藥事法、肅清煙毒條例等案件，分別經本院以83年度
    易字第2638號、83年度易字第415 號、83年度訴字第1592號
    、83年度訴緝字第150 號判處有期徒刑8 月、5 月、2 年6
    月、5 年6 月、8 月，並定其應執行刑為有期徒刑9 年確定
    ，於87年11月13日縮短刑期假釋出監付保護管束，嗣經撤銷
    假釋，應執行殘刑4 年5 月11日，於94年5 月6 日縮短刑期
    執行完畢；乙○○前於93年間因違反毒品危害防制條例案件
    ，經本院以93年度訴字第590 號判處有期徒刑11月確定，於
    94年6 月27日縮短刑期執行完畢。詎甲○○、乙○○兄弟均
    仍未知悔改，明知海洛因係毒品危害防制條例第2 條第2 項
    公告列管之第1 級毒品，不得非法持有、販賣、轉讓：
  （一）2 人竟共同基於販賣第1 級毒品海洛因以牟利之概括犯
        意聯絡，先於95年5 月18日上午10時55分許，有施用毒
        品之人戊○○（綽號：阿忠，涉犯施用毒品罪另經本院
        以95年度訴字第1144號判決）欲購買第1 級毒品海洛因
        施用，而以0000 000000 號行動電話撥打甲○○使用之
        0000000000 號 （搭配NOKIA 牌行動電話使用），向甲○○聯絡並約妥購買毒品之數量、價格、交易地點後，
        甲○○隨即以上開0000000000號行動電話撥打乙○○使
        用之0000000000號（搭配MOTOROLA牌行動電話），指示
        乙○○前往交付第1 級毒品海洛因，乙○○即依指示於
        同日中午12時許，前往彰化縣彰化市○○路61巷延平公
        園（下稱延平公園），交付海洛因1 包予戊○○，並收
        取新臺幣（下同）1000元之價金。復於同年5 月21日下
        午2 時37分許，戊○○復以上開方式聯絡甲○○向其購
        毒，乙○○亦依甲○○指示於同日下午6 時20分許，在
        上址延平公園，交付以衛生紙包裹之海洛因1 包（淨重
        0.11公克）予戊○○，戊○○並全數交付攜帶之現金
        900 元以為對價時，為警當場查獲，並在延平公園內扣
        得上開第1 級毒品海洛因1 包、乙○○口袋扣得現金
        900 元（其中500 元紙鈔1 張、100 元紙鈔4 張）及乙○○使用之MOTOROLA牌行動電話1 具（搭配門號000000
        0000號使用）、戊○○使用之MOTOROLA牌行動電話1 具
        （搭配門號0000000000號使用）。
  （二）甲○○復單獨基於販賣第1 級毒品海洛因以牟利之概括
        犯意，陸續於95年4 月至6 月間，有施用毒品之人丁○○、己○○、庚○○分別以渠等使用之門號0000000000
        、0000000000、0000 000000 號行動電話，撥打甲○○
        使用之門號0000000000號行動電話（未扣案），向甲○○聯絡購買第1 級毒品海洛因事宜，雙方談妥欲交易之
        數量、價格，並約定交易之時間、地點後，即由甲○○
        攜帶購毒者欲購買之毒品至約定之交易地點，以高於進
        價之價格，連續於附表1 編號3 至5 所示之時間、地點
        ，販售如附表1 編號3 至5 所示金額之海洛因予丁○○
        、己○○、庚○○等人。
  （三）甲○○另單獨基於轉讓第1 級毒品海洛因之概括犯意，
        於95年5 至6 月間，在彰化縣彰化市秀傳醫院，連續3
        次無償轉讓第1 級毒品海洛因供丙○○施用（每次轉讓
        數量約為售價1000元之數量）。嗣於95年6 月29日甲○○另案為警查獲移送臺灣彰化地方法院檢察署，經傳訊
        證人到案指證及核對行動電話雙向通聯紀錄後，始查悉
        上情。
二、案經彰化縣警察局彰化分局報請及臺灣彰化地方法院檢察署
    檢察官自動檢舉偵查起訴。
    理  由
壹、證據能力部分：
一、按被告以外之人於偵查中向檢察官所為陳述，除顯有不可信
    之情況者外，得為證據，刑事訴訟法第159 條之1 第2 項定
    有明文。蓋因檢察官與法官同為司法官署，且檢察官代表國
    家偵查犯罪，依法有訊問被告、證人及鑑定人之權力，且須
    對被告有利、不利之情形均應注意，況徵諸實務運作，檢察
    官實施刑事偵查程序，亦能恪遵法定程序之要求，不致有違
    法取證情事且可信度極高，是被告以外之人前於偵查中已具
    結而為證述，除反對該項供述得具有證據能力之一方，已釋
    明「顯有不可信之情況」之理由外，不宜以該證人未能於審
    判中接受他造之反對詰問為由，即遽指該證人於偵查中之陳
    述不具證據能力，方符前揭法條之立法意旨。查本案證人戊○○、己○○、庚○○、丙○○、丁○○於檢察官偵查中所
    為之陳述，均經具結，被告甲○○及其辯護人均不爭執證據
    能力，而被告乙○○之辯護人雖認證人戊○○於偵查中之證
    述亦屬傳聞證據，然辯護人始終未能提及檢察官在偵查時，
    有任何不法取供之情形，是客觀上並無顯不可信之情況，從
    而前揭證人於偵查中之證述自均具有證據能力。
二、次按被告以外之人於審判外之陳述，雖不符刑事訴訟法第
    159 條之1 至第159 條之4 之規定，而經當事人於審判程序
    同意作為證據，法院審酌該言詞陳述或書面陳述作成時之情
    況，認為適當者，亦得為證據。當事人、代理人或辯護人於
    法院調查證據時，知有第159 條第1 項不得為證據之情形，
    而未於言詞辯論終結前聲明異議者，視為有前項之同意，刑
    事訴訟法第159 條之5 定有明文。立法意旨在於傳聞證據未
    經當事人之反對詰問予以核實，原則上先予排除，惟若當事
    人已放棄詰問或未聲明異議，基於證據資料愈豐富，愈有助
    於真實發現之理念，且強化言詞辯論主義，法院自可承認該
    傳聞證據例外擁有證據能力。經查，證人己○○、庚○○、
    丙○○、丁○○分別於警詢中之證述，雖均係被告以外之人
    於審判外之陳述，性質上屬傳聞證據，惟經檢察官、被告甲○○及指定辯護人均同意作為證據，本院復審酌該等言詞陳
    述作成時之客觀條件及環境，認其等心理狀態健全，並無受
    到脅迫、利誘或詐欺，而所證述之內容又無顯不可信之情事
    等一切情況，認為適當，依刑事訴訟法第159 條之5 規定，
    認均具有證據能力。
三、再按有事實足認被告或犯罪嫌疑人有最輕本刑為3 年以上有
    期徒刑之罪嫌，並危害國家安全或社會秩序情節重大，而有
    相當理由可信其通訊內容與本案有關，且不能或難以其他方
    法蒐集或調查證據者，得發通訊監察書。通訊監察書，偵查
    中由檢察官依司法警察機關聲請或依職權核發，審判中由法
    官依職權核發。又除法律另有規定外，實施刑事訴訟程序之
    公務員因違背法定程序取得之證據，其有無證據能力之認定
    ，應審酌人權保障及公共利益之均衡維護。通訊保障及監察
    法第5 條第1 項第1 款、第2 項、刑事訴訟法第158 條之4
    分別定有明文。本案被告甲○○所持用之0000000000號行動
    電話之通訊監察，業為臺灣彰化地方法院檢察署核准在案，
    有通訊監察書及詳載其監察電話、對象、起迄時間與譯文人
    等之譯文紀錄附卷可參，係依法所為之監聽；且審酌電話監
    聽侵害被告權益之種類及輕重、對於被告訴訟上防禦不利益
    之程度、犯罪所生之危害或實害等情形，兼顧人權保障及公
    共利益之均衡維護，亦認本件通訊監察合於比例原則，況檢
    察官及被告亦均同意作為證據，本院復查無其他不法之情狀
    ，認此部分亦應具有證據能力。
貳、認定事實所憑之證據及理由：
一、上揭犯罪事實，業據被告甲○○於本院審理時坦承不諱（見
    本院96年1 月30日審判筆錄），訊據被告乙○○則固坦承於
    95年5 月18日、21日均有以門號0000000000號行動電話與被
    告甲○○使用之門號0000000000號行動電話聯絡，95年5 月
    21日並在上址延平公園遇見戊○○之事實，惟辯稱：「伊與
    甲○○係聯絡租屋事宜，又伊與戊○○5 月18日並未見面，
    僅5 月21日在延平公園巧遇」云云。經查：
  （一）按非法販賣海洛因等毒品之交易型態，有所謂「大盤」
        、「中盤」或「小盤」之分。其中「大盤」或「中盤」
        者，倘時機掌握得宜，或可查獲電子秤、帳冊、分裝袋
        等販賣工具，且因購買者眾，一旦事發，必有多數知情
        或買受人等可為證人。然在「小盤」與偶發之零星交易
        ，因交易方法簡單，對象不多，無必須使用任何販賣工
        具，亦無記載帳冊之必要。此種交易方式，因交易時間
        短暫，未必有第三者知悉其情事，且茍非警方事先獲知
        情報，甚難於交易現場當場查獲。法院固不應僅憑購買
        者片面之指證，據以認定被告之非法販賣毒品之犯行，
        然購買者之指證在證據法則上既屬人證之一種，與被告
        之自白不得作為認定事實唯一證據之情形不同，如購買
        者之指證並無矛盾或瑕疵，亦未違背經驗法則與論理法
        則時，自不應僅因無法查得其他直接佐證，即對購買毒
        品者所為對販毒者不利之指證，全然捨棄不採（最高法
        院93年度臺上字第5742號判決意旨參見），合先敘明。
  （二）如附表1 編號1 、2 所示之犯罪事實，業經證人即購毒
        者戊○○迭於偵查及本院審理時證述明確（見95年度偵
        字第4799號偵查卷第53至60頁、本院卷第111 頁背面至
        113 頁背面），亦核與被告甲○○坦認證人戊○○曾撥
        打其使用之行動電話向其聯絡購毒事宜一節相符，又被
        告乙○○95年5 月21日販賣第1 級毒品海洛因予證人戊○○，當場為警查獲，並扣得白色粉末1 包及販毒所得
        現金900 元之情，亦據證人即員警魏桔椿到庭結證屬實
       （ 見本院卷第113 頁背面至115 頁），又扣案白色粉末
        1 包經送請法務部調查局鑑定結果，含第1 級毒品海洛
        因成分（淨重0.11公克），此有該局95年6 月27日調科
        壹字第140013021 號鑑定通知書1 紙存卷可考（見本院
        95年度訴字第1144號卷），另證人戊○○於上開時、地
        為警查獲後，經其同意採尿送驗結果，亦呈嗎啡陽性反
        應，亦有彰化縣警察局彰化分局委託檢驗尿液代號與真
        實姓名對照認證單、詮昕科技股份有限公司95年6 月2
        日編號00000000號濫用藥物尿液檢驗報告各1 紙在卷可
        稽（參見上開本院卷）。此外，復有戊○○使用之門號
        0000000000號行動電話與被告甲○○使用之0000000000
        號行動電話之雙向通聯記錄及前開0000000000號行動電
        話與被告乙○○使用之0000000000 號 行動電話雙向通
        聯紀錄及前開行動電話門號申設人基本資料各1 份附卷
        可按（見同上偵卷第70至180 頁）。況證人戊○○有施
        用海洛因之習性，已如前述，當明知海洛因價格昂貴，
        復為政府極力查緝，且販賣海洛因之法定刑度為死刑、
        無期徒刑，刑責甚重，其既與被告乙○○間既無嫌隙，
        自無甘冒受偽證罪追訴之風險，而刻意設詞誣陷被告甲○○、乙○○之理。是證人戊○○確有於前揭時、地，
        以行動電話與被告甲○○聯絡購買毒品海洛因事宜，再
        由被告乙○○攜至前揭地點交貨收款一情，洵堪認定。
  （三）再查，如附表1 編號3 、4 、5 所示之犯罪事實，復經
        證人即購毒者丁○○、己○○、庚○○迭於警詢及偵查
        中證述明確（分別見95年度偵字第8184號偵查卷第39至
        43頁、85至86頁，95年度偵字第5786號卷第60至64頁、
        73至75頁，95年度偵字第5786號卷第78至82頁、8 至9
        頁），亦核與被告甲○○使用之門號0000000000號行動
        電話實施通訊監察電話譯文相符（見95年度偵字第5786
        號卷第31至59頁），復有丁○○使用之門號0000000000
        號、己○○使用之門號0000000000號、庚○○使用之門
        號0000000000號行動電話分別與被告甲○○使用之0000
        000000號行動電話之雙向通聯記錄（見95年度偵字第47
        99號卷第194 至204 頁）附卷可資佐證。另證人丁○○
        、己○○、庚○○陸續為警查獲後，分別經其同意採尿
        送驗結果，亦均呈嗎啡陽性反應，此均有彰化縣警察局
        彰化分局委託檢驗尿液代號與真實姓名對照認證單、詮
        昕科技股份有限公司95年4 月14日編號00000000號、95
        年8 月3 日編號00000000號、95年8 月3 日編號000000
        00號濫用藥物尿液檢驗報告（丁○○部分見95年度毒偵
        字第1433號卷第59頁，己○○部分見95年度偵字第5796
        號卷第182 頁，庚○○部分見同上偵卷第178 頁）各1
        紙附卷可資佐證。
  （四）復按販賣海洛因係違法行為，非可公然為之，亦無公定
        價格，容易分裝並增減份量，而每次買賣之價量，可能
        隨時依雙方關係深淺、資力、需求量及對行情之認知、
        來源是否充裕、查緝是否嚴緊、購買者被查獲時供述購
        買對象之可能風險之評估等，而異其標準，非可一概而
        論，從而販賣之利得，除被告坦承犯行或價量俱臻明確
        外，委難察得實情，查本件被告乙○○否認有販賣毒品
        之犯行，更不供述利得，而被告甲○○雖坦認犯行，然
        又無法查知被告等原取得毒品之確實重量、純度及價格
        ，是無從精確算知被告等販售海洛因予證人戊○○、丁○○、己○○、庚○○等人可獲得之利潤數額，然我國
        政府一再宣示反毒決心，施用、販賣毒品均屬違法行為
        ，此為國人共識，不論是先前之肅清煙毒條例及現行毒
        品危害防制條例對吸毒、販毒行為均設刑罰明文，被告
        等與上開證人均僅係朋友關係，非屬至親，被告等當無
        可能均甘冒重典，多次按購入價格轉售予證人等而不求
        任何利得之理，況被告甲○○於本院審理時亦自承：伊
        自己有施用毒品，平日從事油漆工收入不足以購買毒品
        ，是以想從販賣毒品中獲利等情（見本院卷第121 頁）
        ，顯見被告甲○○確有賺取差價以營利之情事，應堪認
        定。
  （五）另就被告等販賣毒品海洛因予上開證人等之交易次數、
        金額等細節，雖證人等有部分無法確切指明究有幾次交
        易或每次交易之詳細金額，然衡諸施用毒品之人因癮頭
        一來急需購買毒品解癮，未解癮前之焦躁難耐以致心神
        均傾注於搜尋毒品以供施用，無暇記憶每次毒品交易金
        額、交易地點、或數量、或交易次數，及至解癮後之藥
        害反應，更使施用毒品之人無法明確記憶交易細節，是
        為常情，故上開證人就細節之出入或不復記憶，並不影
        響其等證言之可信度，其等就確有向被告等購買第1 級
        毒品之情節，仍足採信。惟交易次數及金額，關係被告
        等犯罪所得財物之多寡，因本院已盡調查能事，仍無法
        明確得知被告等販賣毒品海洛因之真實次數及金額，則
        基於被告人權之保障，應將所呈現之證據朝最有利於被
        告之方向認定，爰基於此原則，參酌證人等之證述及卷
        附之通訊監察譯文，將被告等自行或共同販賣毒品海洛
        因之次數及金額認定如附表1 所示，附此敘明。
  （六）再被告甲○○無償轉讓毒品海洛因予證人丙○○施用3
        次乙節，業據被告甲○○坦承不諱，且經證人丙○○於
        警、偵訊中證述明確（見95年度偵字第5786號卷第143
        至148 頁、156 至157 頁），復核與經證人丙○○同意
        採集尿液送驗後，呈現嗎啡陽性反應結果相符，有彰化
        縣警察局彰化分局委託檢驗尿液代號與真實姓名對照認
        證單、詮昕科技股份有限公司95年8 月3 日編號000000
        00號濫用藥物檢驗報告1 紙在卷可按（見同上偵卷第
        180 頁），益徵證人丙○○之證述並非無據，從而被告
        甲○○無償轉讓毒品海洛因之犯行，亦堪認定。
  （七）綜上所述，被告甲○○自白核與事實相符，被告乙○○
        上開所辯不足採信，本件事證已臻明確，被告2 人上開
        犯行，洵堪認定，均應依法論科。
二、被告行為後，刑法及刑法施行法業於94年2 月2 日經總統以
    華總一義字第09400014901 號令修正公布，並於95年7 月1
    日施行（下稱新刑法，修正前刑法下稱舊刑法），參酌最高
    法院95年5 月23日刑事庭第8 次會議有關新舊法適用原則之
    決議，新刑法第2 條第1 項之規定，係規範行為後法律變更
    所生新舊法律比較適用之準據法，於新刑法施行後，應適用
    新刑法第2 條第1 項之規定，為「從舊從輕」之比較。又基
    於罪刑法定原則及法律不溯及既往原則，行為之處罰，以行
    為時之法律有明文規定者為限，必行為時與行為後之法律均
    有處罰之規定，始有新刑法第2 條第1 項之適用。另於比較
    時應就罪刑有關之共犯、未遂犯、想像競合犯、牽連犯、連
    續犯、結合犯，以及累犯加重、自首減輕暨其他法定加減原
    因（如身分加減）與加減比例等一切情形，本於統一性及整
    體性原則，綜其全部罪刑之結果而為比較。且從刑附屬於主
    刑，除法律有特別規定者外，依主刑所適用之法律。本案涉
    及法律變更之部分，經依如附表2 所示比較新舊刑法之理由
    及結果，以舊刑法有利於被告，依新刑法第2 條第1 項前段
    規定，自應適用最有利於被告之舊刑法，先予敘明。
三、按海洛因為毒品危害防制條例第2 條第2 項第1 款公告列管
    之第1 級毒品，不得非法持有、施用、轉讓、販賣。又按刑
    法上所謂販賣行為，不以販入後復行賣出為必要，只要以營
    利為目的，而有販入或賣出二者其一之行為，即足構成，雖
    未及賣出，仍屬販賣既遂，其後復分次賣出，與先前之販入
    行為，均為販賣犯行而構成連續犯（最高法院88年度台上字
    第2828號判決意旨參照）。再按刑事上販賣罪之完成，與民
    事上買賣契約之成立，二者之概念尚有不同，刑事上之販賣
    行為，則須以營利為目的，將標的物販入或賣出，有一於此
    ，其犯罪行為始為完成，苟行為人尚未將標的物販入或賣出
    ，即難謂其販賣行為已屬完成（最高法院88年度台上字第
    3760號判決意旨參照）。復按販賣毒品之所謂販賣行為，係
    行為人基於營利之目的，而販入或賣出毒品而言。販賣毒品
    者，其主觀上須有營利之意圖，且客觀上有販賣之行為，即
    足構成，至於實際上是否已經獲利，則非所問。即於有償讓
    與他人之初，係基於營利之意思，並著手實施，而因故無法
    高於購入之原價出售，最後不得不以原價或低於原價讓與他
    人時，仍屬販賣行為。必也始終無營利之意思，縱以原價或
    低於原價有償讓與他人，方難謂為販賣行為，而僅得以轉讓
    罪論處（最高法院93年度台上字第1651號刑事判決意旨參見
    ）。是核被告甲○○所為，係犯毒品危害防制條例第4 條第
    1 項之販賣第1 級毒品罪、同條例第8 條第1 項之轉讓第1
    級毒品罪；被告乙○○所為，則係犯毒品危害防制條例第4
    條第1 項之販賣第1 級毒品罪。被告2 人就附表1 編號1、2
    販賣第1 級毒品海洛因部分，有犯意聯絡及行為分擔，均為
    共同正犯。又被告2 人販賣第1 級毒品、被告甲○○轉讓第
    1 級毒品前持有第1 級毒品之低度行為，應各為販賣第1 級
    毒品及轉讓第1 級毒品之高度行為所吸收，均不另論罪。次
    查被告甲○○如附表1 編號1 至5 先後5 次販賣第1 級毒品
    及3 次轉讓第1 級毒品之犯行，及被告乙○○如附表1編 號
    1 、2 先後2 次販賣第1 級毒品之犯行，均時間緊接，各犯
    同一罪名之罪，顯係各基於概括犯意反覆為之，均應依修正
    刪除前刑法第56條連續犯之規定，各論以一販賣第1 級毒品
    罪及轉讓第1 級毒品罪，並均依法加重其刑（其中因販賣第
    1 級毒品罪之法定本刑為死刑、無期徒刑，被告等此部分依
    法不得再予加重，僅就罰金刑部分加重）。被告甲○○所犯
    上開毒品危害防制條例第4 條第1 項之販賣第1 級毒品罪及
    同條例第8 條第1 項之轉讓第1 級毒品罪2 罪，犯意各別，
    罪質互殊，應予分論併罰。再查被告甲○○於83年間因違反
    麻醉藥品管理條例、藥事法、肅清煙毒條例等案件，分別經
    本院以83年度易字第2638號、83年度易字第415 號、83 年
    度訴字第1592號、83年度訴緝字第150 號判處有期徒刑8 月
    、5 月、2 年6 月、5 年6 月、8 月，並定其應執行刑為有
    期徒刑9 年確定，於87年11月13日縮短刑期假釋出監付保護
    管束，嗣經撤銷假釋，應執行殘刑4 年5 月11日，於94年5
    月6 日縮短刑期執行完畢；被告乙○○前於93年間因違反毒
    品危害防制條例案件，經本院以93年度訴字第590 號判處有
    期徒刑11月確定，於94年6 月27日縮短刑期執行完畢等情，
    分別有渠等之臺灣彰化地方法院檢察署刑案資料查註紀錄表
    及臺灣高等法院被告前案紀錄表各1 份附卷可稽，被告甲○○、乙○○於有期徒刑執行完畢後，5 年內再犯本件最重本
    刑有期徒刑以上之罪，均為累犯，應分別依修正前刑法第47
    條規定加重其刑（因販賣第1 級毒品罪之法定本刑為死刑、
    無期徒刑，被告此部分依法不得加重，僅就罰金刑部分加重
    ），並均依法遞加之。另衡酌被告甲○○、乙○○僅係零星
    之小額交易，參以渠等販賣毒品海洛因之次數、金額均非甚
    鉅，未因此獲有鉅額利潤，其惡性與犯罪情節較諸大量走私
    進口或長期販賣毒品之毒販有重大差異，對社會治安及國民
    健康之危害較輕，本院衡諸上情，認其犯罪情狀尚非無可憫
    恕，縱量處法定最低度刑無期徒刑，仍有情輕法重之嫌，爰
    依刑法第59條規定酌減其刑，並與前開加重其刑部分，依刑
    法第71條第1 項規定先加後減之（至於法定刑為死刑及無期
    徒刑部分，因原即未依連續犯及累犯規定加重，故僅依該條
    減輕之）。爰審酌被告明知毒品不僅殘害施用者自身健康，
    其因施用毒品而散盡家財、連累家人，或為購買毒品鋌而走
    險者，更不可勝計，竟為謀個人私利，販賣毒品，危害社會
    甚鉅，暨考量其等犯罪手段、參與之程度、販賣毒品海洛因
    之期間、次數、所得利益，又被告甲○○犯後終知坦承犯行
    ，尚見悔意，被告乙○○則犯後猶一再飾詞以辯之態度，及
    其犯罪動機、智識程度、生活狀況等一切情狀，分別量處如
    主文所示之刑，及就被告甲○○所犯部分定其應執行之刑。
四、末按毒品危害防制條例第19條第1 項規定，犯同條例第4 條
    之罪者，其供犯罪所用或因犯罪所得之財物，均沒收之，如
    全部或一部不能沒收時，追徵其價額或以其財產抵償之。但
    該條項並無如同條例第18條第1 項所定「不問屬於犯人與否
    ，沒收之」之明文，自屬相對沒收主義之立法。是其應沒收
    之物，應以屬被告所有者為限（最高法院95年度臺上字第
    305 號判決意旨參照）。再販賣毒品所得之對價，不問其中
    成本若干，利潤多少，均應全部諭知沒收，如不能沒收時，
    追徵其價額或以其財產抵償之，以貫徹政府查禁煙毒之決心
    ，方符立法本旨（最高法院91年度台上字第2419號、92年台
    上字第6913號判決意旨參照）。又毒品危害防制條例第19條
    第1 項固規定「犯第4 條至第9 條、第12 條 、第13條或第
    14條第1 項、第2 項之罪者，其供犯罪所用或因犯罪所得之
    財物，均沒收之，如全部或一部不能沒收時，追徵其價額或
    以其財產抵償之」。但共同正犯之犯罪所得為新臺幣時，因
    係合併計算，且於全部或一部不能沒收時，以其財產抵償之
    ，為避免執行時發生重複沒收、抵償之情形，故各共同正犯
    之間係採連帶沒收主義，於裁判時僅諭知連帶沒收，不得就
    全體共同正犯之總所得對各該共同正犯分別重複諭知沒收；
    此與罰金刑應分別諭知、分別執行者不同（最高法院95年度
    臺上字第925 號、94年度臺上字第7421號判決要旨可參）。
  （一）被告甲○○、乙○○共同連續販賣第1 級毒品海洛因之
        所得，分別如附表1 編號1 、2 所示之財物，共計1900
        元，其中900 元因已扣案，並無全部或一部不能沒收時
        ，則以被告2 人之財產抵償之問題，另未扣案之1000元
        則應依毒品危害防制條例第19條第1 項之規定宣告沒收
        ，如全部或一部不能沒收時，以渠等財產連帶抵償之。
  （二）又被告甲○○如附表1編號3、4、5所示單獨販賣第1 級
        毒品之所得共計9000元，均未扣案，惟仍應依毒品危害
        防制條例第19條第1 項之規定宣告沒收，如全部或一部
        不能沒收時，則以其財產抵償之。
  （三）扣案行動電話NOKIA 牌、MOTOROLA牌行動電話各1 具（
        搭配0000000000、0000000000號SIM 卡使用），分別係
        被告甲○○、乙○○所有，且均供聯絡本件毒品交易事
        宜所用，業據本院認定如前，均應依毒品危害防制條例
        第19條第1 項之規定，宣告沒收之（不含行動電話其內
        SIM 卡）；又未扣案被告甲○○使用之門號0000000000
        號行動電話1 具，係供與購毒者聯絡毒品交易事宜所用
        ，亦應依同條例第19條第1 項規定併予宣告連帶沒收，
        如不能沒收時，應追徵其價額。至扣案之門號00000000
        00、0000000000號SIM 卡各1 枚，未扣案之門號000000
        0000號SIM 卡1 枚，依國內電信公司一般定型化契約之
        約定，該晶片卡之所有權仍屬電信公司所有，申請人僅
        因承租門號而取得使用權，是該晶片卡尚非屬被告所有
        之物，且亦非違禁物，自不得併予宣告沒收。又扣案被
        告甲○○所有之BENQ牌行動電話1 具（搭配0000000000
        號SIM 卡使用）、記事簿1 本，尚乏證據證明與本案販
        賣毒品犯行有何關聯，且上開證人亦未曾證述撥打該門
        號電話與被告甲○○聯絡購買毒品事宜，是既無證據證
        明上開行動電話1 具、記事簿1 本係供被告甲○○販毒
        所用或販毒所得之物，本院自無從併予宣告沒收；又扣
        案證人戊○○所有MOTOROLA牌行動電話1 具（搭配
        0000000000號SIM 卡使用），非本案被告甲○○、乙○○所有，亦無從宣告沒收，附此敘明。
  （四）至警方查獲本案扣得之海洛因1 包（淨重0.11公克），
        雖另經本院以95年度訴字第1144號刑事判決宣告沒收銷
        燬，然按沒收物之執行完畢與沒收物之不存在，並非一
        事，因犯罪依法必須沒收之物，雖已於共犯中之一人確
        定判決諭知沒收，並已執行完畢，對於其他共犯之判決
        ，仍應宣告沒收（最高法院94年度台上字第1017號判決
        要旨參照），且該查獲之第1 級毒品海洛因，亦為本案
        被告2 人所販賣交付，自應依毒品危害防制條例第18條
        第1項前段併予宣告沒收銷燬之。
據上論斷，應依刑事訴訟法第299條第1項前段，毒品危害防制條
例第4 條第1 項、第8 條第1 項、第18條第1 項前段、第19條第
1項 ，刑法第11條前段、第2 條第1 項前段，修正前刑法第28條
、第56條、第47條，刑法第59條，修正前刑法第51條第5 款，判
決如主文。
本案經檢察官莊佳瑋到庭執行職務。
中　　華　　民　　國　　96　　年　　2 　　月　　13　　日
                  刑事第一庭    審判長法官  簡璽容
                                法      官  郭麗萍
                                法      官  胡宜如
以上正本證明與原本無異。
如不服本判決，應於送達後10日內向本院提出上訴狀（須附繕本
）。
中　　華　　民　　國　　96　　年　　2 　　月　　13　　日
                                書記官  蕭秀吉
附錄本案論罪科刑法條：
毒品危害防制條例第4條第1項
製造、運輸、販賣第一級毒品者，處死刑或無期徒刑；處無期徒
刑者，得併科新臺幣 1 千萬元以下罰金。
毒品危害防制條例第8條第1項
轉讓第一級毒品者，處 1 年以上 7 年以下有期徒刑，得併科新
臺幣 1 百萬元以下罰金。
【附表1】：
┌──┬────┬───┬──────┬────────┬───┬────────┬─────────┐
│編號│ 行為人 │購買人│   時間     │地    點        │ 次數 │  金額（新台幣）│販毒所得（新台幣）│
├──┼────┼───┼──────┼────────┼───┼────────┼─────────┤
│ 1  │ 甲○○ │戊○○│95年5月18日 │延平公園        │ 1次  │  1000元        │ 1000元           │
│    │ 乙○○ │      │            │                │      │                │                  │
├──┼────┼───┼──────┼────────┼───┼────────┼─────────┤
│ 2  │ 甲○○ │戊○○│95年5月21日 │  同上          │ 1次  │  900元         │ 900元            │
│    │ 乙○○ │      │            │                │      │                │                  │
├──┼────┼───┼──────┼────────┼───┼────────┼─────────┤
│ 3  │ 甲○○ │丁○○│95年4 月至6 │延平公園及彰化縣│ 5次  │  1000元        │ 5000元           │
│    │        │      │月間        │彰化市○○路彰南│      │                │                  │
│    │        │      │            │路附近          │      │                │                  │
├──┼────┼───┼──────┼────────┼───┼────────┼─────────┤
│ 4  │ 甲○○ │己○○│95年6月間   │  同上          │ 2次  │  1000元        │ 2000元           │
├──┼────┼───┼──────┼────────┼───┼────────┼─────────┤
│ 5  │ 甲○○ │庚○○│95年6月間   │  同上          │ 4次  │  500元         │ 2000元           │
└──┴────┴───┴──────┴────────┴───┴────────┴─────────┘
【附表2】：
┌──┬────┬────────────────────────────┐
│編號│修正事項│ 新、舊法之比較                                         │
├──┼────┼────────────────────────────┤
│ 1  │共同正犯│修正後之刑法第28條，將原規定「二人以上共同實施犯罪之行為│
│    │        │者，皆為正犯。」之條文，由「實施」修正為「實行」，惟被告│
│    │        │不論依修正前或修正後刑法第28條規定，均構成共同正犯，經比│
│    │        │較新、舊法結果，對被告並無有利或不利之情形。            │
├──┼────┼────────────────────────────┤
│ 2  │連續犯  │修正前刑法第56條關於連續犯之規定，業已修正刪除，此刪除雖│
│    │        │非犯罪構成要件之變更，但顯已影響行為人刑罰之法律效果，自│
│    │        │屬法律有變更，依刑法第2條第1項規定，比較新、舊法結果，應│
│    │        │適用最有利於行為人之法律（最高法院95年第8次刑事庭會議決 │
│    │        │議第5點第4項第1款參照）。查本件被告等全部行為均在舊法時 │
│    │        │期，雖裁判在新法時，惟修正前刑法第56條有關連續犯之規定係│
│    │        │將反覆實施之同類複數犯罪行為論以一罪，並得加重其刑至二分│
│    │        │之一；而修正後已刪除連續犯之規定，在實務上將視各種具體犯│
│    │        │罪類型，對於反覆實施之同類複數犯罪行為，或評價為一罪，或│
│    │        │評價為併罰之數罪（參照該條修法理由）。若評價為數罪而分別│
│    │        │科處，顯對被告等更為不利，應適用修正刪除前刑法第56條之規│
│    │        │定，較有利於被告等。                                    │
├──┼────┼────────────────────────────┤
│ 3  │累  犯  │被告不論依修正前之刑法第47條，或修正後之刑法第47條第1項 │
│    │        │之規定，均構成累犯，比較新、舊法結果，對被告並無有利或不│
│    │        │利之情形。                                              │
├──┼────┼────────────────────────────┤
│ 4  │毒品危害│關於左開條文罰金之最低度刑部分，因刑法第33條第5款關於罰 │
│    │防制條例│金最低度刑之規定，由「罰金：1 元以上」修正為「罰金：新臺│
│    │第4 條第│幣1 千元以上，以百元計算之」，故應依刑法第2 條第1 項規定│
│    │1 項、第│，適用最有利於行為人之法律（最高法院95年第8 次刑事庭會議│
│    │8 條第1 │決議參照）。準此，本案毒品危害防制條例第4 條第1 、2 項後│
│    │項之罰金│段「得併科新臺幣1 千萬元以下罰金」、「得併科新臺幣7 百萬│
│    │刑      │元以下罰金」之罰金最低度刑，經比較新、舊法結果，應以被告│
│    │        │行為時之法律即修正前第33條第5款規定，較有利於被告。     │
├──┼────┼────────────────────────────┤
│ 5  │刑法第59│修正前刑法第59條規定「犯罪之情狀可憫恕者，得酌量減輕其刑│
│    │條之酌減│。」，修正後刑法第59條規定「犯罪之情狀顯可憫恕，認科以最│
│    │其刑    │低度刑仍嫌過重者，得酌量減輕其刑。」，僅係酌減標準見解法│
│    │        │律之明文化，非屬法律變更，故不生新舊法比較適用之問題，應│
│    │        │逕適用裁判時法。                                        │
├──┼────┼────────────────────────────┤
│ 6  │毒品危害│修正前刑法第64條第2項規定「死刑減輕者，為無期徒刑，或為 │
│    │防制條例│15年以下12年以上有期徒刑。」，修正後刑法第64條第2 項規定│
│    │第4 條第│為「死刑減輕者，為無期徒刑。」，二者減輕之最低度刑有明顯│
│    │1 項法定│不同，經比較新、舊法結果，應以被告行為時之法律即修正前刑│
│    │本刑中死│法第64條第2 項規定，較有利於被告。                      │
│    │刑之減輕│                                                        │
├──┼────┼────────────────────────────┤
│ 7  │毒品危害│修正前刑法第65條第2項規定「無期徒刑減輕者，為7年以上有期│
│    │防制條例│徒刑。」，修正後刑法第65條第2項規定為「無期徒刑減輕者， │
│    │第4 條第│為20年以下15年以上有期徒刑。」，二者減輕之最低度刑有明顯│
│    │1 項法定│不同，經比較新、舊法結果，應以被告行為時之法律即修正前刑│
│    │本刑中無│法第65條第2項規定，最有利於被告。                       │
│    │期徒刑之│                                                        │
│    │減輕    │                                                        │
├──┼────┼────────────────────────────┤
│ 8  │數罪併罰│修正前刑法第51條規定：「數罪併罰，分別宣告其罪之刑，依左│
│    │        │列各款定其應執行者：」，其中第5款規定：「宣告多數有期徒 │
│    │        │刑者，於各刑中之最長期以上，各刑合併之刑期以下，定其刑期│
│    │        │。但不得逾20年。」，修正後刑法第51條第5款規定：「宣告多 │
│    │        │數有期徒刑者，於各刑中之最長期以上，各刑合併之刑期以下，│
│    │        │定其刑期。但不得逾30年。」，經比較新舊法，以修正前刑法較│
│    │        │有利於被告。                                            │
├──┴────┴────────────────────────────┤
│經綜合比較新、舊法之結果，以被告行為時之舊法較有利於被告，依刑法第2條第 │
│1 項前段規定，應一體適用被告行為時之法律即修正前刑法第28條、第56條、第47│
│條、第33條第5 款、第51條第5 款、第64條第2 項、第65條第2 項之規定。      │
└────────────────────────────────────┘
